臺灣高等法院刑事判決
108年度上易字第2019號
上  訴  人  
即  被  告  甲○○ 
            乙○○ 
            丙○○ 
            丁○○ 
            戊○○ 
上列上訴人等因家暴傷害等案件，不服臺灣新竹地方法院108年
度易字第184號，中華民國108年8月22日第一審判決（起訴案號
：臺灣新竹地方檢察署107年度偵字第4574號），提起上訴，本
院判決如下：
    主  文
原判決撤銷。
甲○○共同犯侵入住宅罪，處有期徒刑貳月，如易科罰金，以新臺
幣壹仟元折算壹日。又共同犯傷害罪，處有期徒刑參月，如易科
罰金，以新臺幣壹仟元折算壹日。應執行有期徒刑肆月，如易科
罰金，以新臺幣壹仟元折算壹日。
乙○○共同犯侵入住宅罪，累犯，處有期徒刑參月，如易科罰金，
以新臺幣壹仟元折算壹日。又共同犯傷害罪，累犯，處有期徒刑
肆月，如易科罰金，以新臺幣壹仟元折算壹日。應執行有期徒刑
伍月，如易科罰金，以新臺幣壹仟元折算壹日。
丙○○共同犯侵入住宅罪，處拘役參拾日，如易科罰金，以新臺
幣壹仟元折算壹日。緩刑貳年。
丁○○共同犯侵入住宅罪，處有期徒刑貳月，如易科罰金，以新臺
幣壹仟元折算壹日。又共同犯傷害罪，處有期徒刑參月，如易科
罰金，以新臺幣壹仟元折算壹日。應執行有期徒刑肆月，如易科
罰金，以新臺幣壹仟元折算壹日。緩刑貳年。
戊○○共同犯侵入住宅罪，處有期徒刑貳月，如易科罰金，以新臺
幣壹仟元折算壹日。又共同犯傷害罪，處有期徒刑參月，如易科
罰金，以新臺幣壹仟元折算壹日。應執行有期徒刑肆月，如易科
罰金，以新臺幣壹仟元折算壹日。緩刑貳年，緩刑期間付保護管
束。
    事  實
一、丙○○、甲○○二人為之姐弟關係，乙○○、戊○○為丙○○、甲○○之
    父母，丁○○則為丙○○、甲○○之舅舅；己○○為丙○○之前配偶，
    庚○○曾與甲○○同居。己○○與乙○○、戊○○間具有家庭暴力防治
    法第3條第3款曾為直系姻親之家庭成員關係；與甲○○間具有
    家庭暴力防治法第3條第4款曾為四親等以內旁系姻親之家庭
    成員關係。庚○○與甲○○間具有家庭暴力防治法第3條第2款之
    曾有同居關係之家庭成員關係。丙○○、甲○○因認己○○與庚○○
    間發生婚外情，遂於民國106年10月11日凌晨0時30分許夥同
    乙○○、戊○○，丁○○，一同至庚○○所承租位在新竹縣○○鄉○○路
    0段000號2樓B3之租屋處外等候，待庚○○自外返回上開出屋
    處時，甲○○、丙○○、乙○○、戊○○、丁○○即共同基於侵入住宅
    之犯意連絡，未經庚○○之同意，直接進入庚○○所承租之上開
    住宅。渠等侵入上開住宅後，甲○○、乙○○、戊○○、丁○○竟共
    同基於傷害之犯意聯絡，甲○○、乙○○、丁○○先進入上開房間
    內廁所，由甲○○先毆打己○○之頭部一拳，再將己○○拖出廁所
    ，甲○○、乙○○、丁○○即共同毆打己○○，戊○○則在房間內與庚○○發生拉扯，並徒手毆打庚○○臉頰及拉扯其頭髮，其後甲○○
    、乙○○、戊○○、丁○○又共同聯手毆打己○○、庚○○。己○○因而
    受有頭部鈍挫傷併顱腦損傷、臉部鈍挫傷併左眼挫傷視力模
    糊、門牙多顆損傷、左膝擦挫傷、雙足多處挫傷、右小腿部
    擦挫傷、前胸多處挫傷、背部多處挫傷、頭皮挫傷、左眼睫
    膜出血、左眼瞼及眼周圍區域挫傷、左眼視網膜水腫等傷害
    ；而庚○○則受有腦震盪及左側足部挫傷之傷害。
二、案經己○○、庚○○訴由新竹縣政府警察局竹北分局報告臺灣桃
    園地方檢察署檢察官呈請臺灣高等檢察署檢察長令轉臺灣新
    竹地方檢察署檢察官偵查起訴。
    理  由
壹、證據能力方面：
一、本判決下引具傳聞性質之各項證據經本院於審判期日調查證
     據時提示並告以要旨後，當事人均未於言詞辯論終結前就
    證據能力部分有所異議（見本院卷第73至77頁、第127至131
    頁），本院復查無該等證據有違背法定程序取得或顯不可信
    之外部情狀，揆諸刑事訴訟法第159條之5規定，應皆有證據
    能力。
二、至本件認定事實所引用之非供述證據，並無證據證明係公務
     員違背法定程式所取得，亦無顯不可信或不得作為證據之
    情況，且經本院於審判期日依法進行證據之調查、辯論，被
    告於訴訟上之程序權即已受保障，均應有證據能力。
貳、認定犯罪事實所憑之證據及理由：
一、前揭事實，業據被告甲○○、乙○○、丙○○、丁○○、戊○○等人於
    本院審理時均坦承不諱，並為認罪之表示（見本院卷第74頁
    、第133頁），核與證人即告訴人己○○（見偵7014卷第5至9
    頁，偵4574卷第25至27頁，原審卷第145至154頁）、證人即
    告訴人庚○○（見偵7014卷第13至18頁，偵4574卷第28頁，原
    審卷第138至143頁）、證人蔡○○（見偵4574卷第39至40頁）
    、證人黃○○（見偵4574卷第67頁反面）、證人徐○○（見偵45
    74卷第70頁正反面）、證人陳○○（見偵4574卷第74頁正反面
    ）所為之證述大致相符，並有有天主教仁慈醫療財團仁慈醫
    院診斷證明書2份、新竹馬偕紀念醫院診斷證明書1份、新竹
    馬偕紀念醫院108年5月28日馬院外系乙字第1080006491號函
    暨所附己○○之病歷及護理紀錄、仁慈醫院108年5月17日（10
    8）仁醫事病字第273號函暨所附告訴人2人之病歷及護理紀
    錄附卷可稽（見他7693卷第13至15頁，原審卷第57至64頁、
    第67至92頁），足認被告等人上開不利於己之任意性自白應
    與事實相符。
二、綜上，本案事證明確，被告甲○○、乙○○、丁○○、戊○○所為無
    故侵入住宅及傷害犯行暨被告丙○○所為無故侵入住宅犯行，
    均事證明確，堪以認定。
參、論罪部分：
一、按家庭暴力者，謂家庭成員間實施身體或精神上不法侵害之
    行為；家庭暴力罪係指家庭成員間故意實施家庭暴力行為而
    成立其他法律所規定之犯罪，家庭暴力防治法第2條第1款、
    第2款分別定有明文。查告訴人己○○與被告丙○○曾為夫妻關
    係，告訴人庚○○與被告甲○○間曾有同居關係等節，為告訴人
    己○○、庚○○陳明在卷（見原審卷第140頁、第145頁），並有
    丙○○之戶籍資料1份在卷可參（見原審卷第33、34頁），是
    被告乙○○、戊○○與告訴人己○○間曾為直系姻親；被告甲○○與
    告訴人己○○間曾為四親等以內旁系姻親且與告訴人庚○○間曾
    有同居關係，故被告乙○○、戊○○與告訴人己○○間具有家庭暴
    力防治法第3條第3款之家庭成員關係；被告甲○○與告訴人己○○、庚○○間分別具有家庭暴力防治法第3條第4款及第2款之
    之家庭成員關係。被告乙○○、戊○○、甲○○對告訴人己○○及被
    告甲○○對告訴人庚○○所犯本件傷害犯行，即為實施身體上不
    法侵害之行為，屬家庭暴力防治法第2條第1款所稱之家庭暴
    力行為，構成同條第2款之家庭暴力罪，惟因家庭暴力防治
    法對於家庭暴力罪並無科處刑罰之規定，應依刑法規定論科
    。
二、又被告等人行為後，刑法第277條已於108年5月29日經修正
    公布，並於同年5月31日施行，修正前刑法第277條第1項之
    法定刑為「3年以下有期徒刑、拘役或1千元以下罰金」、修
    正後之法定刑則為「5年以下有期徒刑、拘役或50萬元以下
    罰金」，經比較新舊法後，修正前之規定顯較有利於被告等
    人，即應依刑法第2條第1項前段規定，適用行為時即修正前
    刑法第277條第1項之規定。又刑法第306條之侵入住宅罪雖
    於108年12月25日修正公布，於同年月27日施行。其罰金刑
    部分由修正前之「3百元以下罰金（提高30倍）」修正為「9
    千元以下罰金」，以增加法律明確性，並使刑法分則各罪罰
    金數額具內在邏輯一致性，但因罰金刑上限並未變更，非屬
    被告行為後法律有所變更，應逕行適用修正後之現行刑法，
    附此敘明。
三、是核被告等人侵入告訴人庚○○上開住宅部分所為，均係犯刑
    法第306條第1項之侵入住宅罪，其等5人就此部分犯行有犯
    意聯絡及行為分擔，應論以共同正犯。又被告甲○○、乙○○、
    戊○○及丁○○就傷害告訴人己○○、庚○○部分所為，皆係犯修正
    前刑法第277條第1項之傷害罪，其等4人就此部分傷害犯行
    有犯意聯絡及行為分擔，亦應論以共同正犯。
四、被告甲○○、乙○○、戊○○及丁○○係基於單一傷害犯意而於同一
    時、地共同毆打告訴人己○○、庚○○2人成傷，具有行為局部
    同一之關係，屬以一行為侵害數相同法益之同種想像競合犯
    ，均應依刑法第55條前段之規定從一重之傷害罪處斷。
五、被告甲○○、乙○○、戊○○及丁○○所犯上開侵入住宅罪及傷害罪
    間，行為明顯可分，應予分論併罰。
六、累犯部分：
    被告乙○○前因酒後駕車之公共危險案件，經臺灣桃園地方法
    院以105年度壢交簡字第960號判處有期徒刑3月確定，嗣於1
    06年7月27日易科罰金執行完畢乙節，有本院被告前案紀錄
    表在卷可參，其受徒刑執行完畢後5年內故意再犯本件有期
    徒刑以上之各罪，均為累犯，復無司法院釋字第775號解釋
    意旨所指不符罪刑相當原則之情形，爰皆依刑法第47條第1
    項之規定加重其刑。
肆、撤銷原判決及科刑之理由：
一、原審以被告等人所為事證明確，予以論罪科刑，固非無見。
    惟查被告等人於原審判決後，業已與告訴人己○○、庚○○達成
    和解，並已依約給付和解金額履行完畢乙節，有和解書乙份
    附卷可憑（見本院卷第87、89頁），原審未及審酌此節，致
    量刑稍有過重，尚有未洽，被告等人持此提起上訴，認原審
    量刑過重，為有理由，另原判決就被告乙○○部分漏未論以累
    犯，亦有違誤，即應由本院將原判決撤銷改判。
二、本院爰以行為人之責任為基礎，審酌被告等人之犯罪動機畢
    竟是因被告丙○○案發當時之配偶即告訴人己○○外遇被告甲○○
    當時之女友即告訴人庚○○而起，惟其等未思以和平手段解決
    紛端，而於一時情緒激動之下侵入住宅並出手傷人，所為並
    不可取，其等徒手攻擊之犯罪手段，致告訴人2人受有前揭
    傷勢，其中告訴人己○○部分所受傷不輕，兼衡被告等人之分
    工地位，其等犯罪後於本院終能坦承犯行，且與告訴人2人
    達成和解、賠償損失，犯後態度尚可，暨被告甲○○高中畢業
    ，目前無業，未婚，被告乙○○高中肄業，打工為業，被告丙○○大學畢業，打工為業，需扶養2名小孩，被告丁○○國中畢
    業，做工為業，被告戊○○高中畢業，打工為業之智識程度、
    家庭經濟狀況（見本院卷第135頁）等一切情狀，分別量處
    如主文第2至6項所示之刑，並均諭知如易科罰金之折算標準
    。
三、本院再就被告甲○○、乙○○、丁○○、戊○○所犯上開傷害罪及侵
    入住宅罪，審酌該二罪之犯罪類型、動機、情節及所造成之
    損害等情狀後，整體評價其等應受矯治之程度，兼衡責罰相
    當與刑罰經濟之原則，定其應執行刑，並諭知如易科罰金之
    折算標準。
四、被告丙○○、丁○○未曾因故意犯罪而受有期徒刑以上之刑之宣
    告，被告戊○○則於五年以內未曾因故意犯罪受有期徒刑以上
    刑之宣告等情，有本院被告前案紀錄表在卷可稽，案發後其
    等於本院審理時已坦承犯行，且與告訴人2人達成和解，並
    已履行條件賠償損失，業如前述。本院審酌被告丙○○、丁○○
    、戊○○係因一時情緒反應致罹刑典，犯後態度尚稱良好，經
    此罪刑之宣告後，當知所警惕，而無再犯之虞，以暫不執行
    其刑為當，爰均依刑法第74條第1項第1款之規定予以宣告緩
    刑2年，以啟自新。又被告戊○○所犯之傷害罪部分併屬家庭
    暴力罪（傷害告訴人己○○部分），即應依家庭暴力防治法第
    38條第1項之規定，宣告被告戊○○緩刑期內付保護管束。此
    外，被告戊○○之女即被告丙○○已於107年5月8日與告訴人己○○經法院調解離婚（見原審卷第34頁之戶籍資料），被告戊○○與告訴人己○○即已無同居關係，復已就本案和解，本院認
    於緩刑期內顯無再命被告戊○○遵守家庭暴力防治法第38條第
    2項各款所定應遵守事項之必要，爰不依該條項之規定另行
    諭知，併此敘明。
據上論斷，依刑事訴訟法第369條第1項前段、第364條、第299條
第1項前段，刑法第2條第1項前段、第28條、第306條第1項、修
正前刑法第277條第1項、刑法第55條、第47條第1項、第41條第1
項前段、第51條第5款、第74條第1項，家庭暴力防治法第38條第
1項，判決如主文。
本案經檢察官黃和村到庭執行職務。
中    華    民    國    109   年    1     月    16    日
                  刑事第二十庭  審判長法  官  王復生  
                                      法  官  陳春秋  
                                      法  官  張紹省  
以上正本證明與原本無異。
不得上訴。
                                      書記官  莫佳樺
中    華    民    國    109   年    1     月    20    日
附錄：本案論罪科刑法條全文
修正前中華民國刑法第277條第1項
傷害人之身體或健康者，處3年以下有期徒刑、拘役或1000元以
下罰金。

中華民國刑法第306條第1項
無故侵入他人住宅、建築物或附連圍繞之土地或船艦者，處1年
以下有期徒刑、拘役或9千元以下罰金。